ACORDAO-COMPLETO-2365506

ACÓRDÃO 6183/2019 ATA 26/2019 - SEGUNDA CÂMARA

VISTOS, relatados e discutidos estes autos em que se aprecia a legalidade, para fins de registro, de atos de concessão de aposentadoria relativos a servidores inativos vinculados à Comissão Executiva do Plano da Lavoura Cacaueira, com parecer do Controle Interno pela legalidade,
	ACORDAM os Ministros do Tribunal de Contas da União, reunidos em Sessão da 2ª Câmara, com fundamento no art. 71, incisos III, da Constituição Federal; nos arts. 1º, inciso V, e 39, inciso II, da Lei nº 8.443/92; e no art. 260, §§ 1º, 2º e 5º, do Regimento Interno do TCU, e diante das razões expostas pelo Relator, em:
	9.1. considerar legais os atos de aposentadoria referentes aos servidores inativos Adalberto dos Santos Gomes (peça 4) , Ananias Ferreira dos Santos (peça 5) , Claudionor Moreira dos Santos (peças 6 e 21) , José Serafim dos Santos (peça 8) , José Virginio de Jesus (peça 10) , Justiniano José dos Santos (peça 11) , Myrtes Natalina de Miranda (peça 12) , Paulo Silva (peça 13) e Rosival Santos (peça 14) , promovendo-lhes os respectivos registros; 
	9.2. considerar prejudicado, por perda de objeto, o ato de aposentadoria de José Santiago dos Santos (peça 7) , em virtude de seu falecimento;
	9.3. determinar à Secretaria de Fiscalização de Pessoal que:
	9.3.1. destaque o ato de José Vieira dos Santos (peça 9) , para autuação em processo apartado, contendo, além do inteiro teor deste acórdão, os elementos necessários e suficientes para análise da correção do ato de aposentadoria do interessado;
	9.3.2. promova diligência à Comissão Executiva do Plano da Lavoura Cacaueira para que essa unidade jurisdicionada, relativamente ao ato de José Vieira dos Santos (peça 9) envie ao TCU laudo pericial e outros documentos que atestem a regularidade da averbação de tempo de serviço insalubre para as concessões da aposentadoria do interessado;
	9.3.3. antes de apreciar o mérito da concessão, realize, em atenção aos princípios do contraditório e da ampla defesa e caso se faça necessário, a oitiva do interessado;
	9.4. dar ciência do inteiro teor deste Acórdão à Comissão Executiva do Plano da Lavoura Cacaueira.

Atos de aposentadoria.

Segunda Câmara

Comissão Executiva do Plano da Lavoura Cacaueira (Ceplac)

3. 	Interessados: Adalberto dos Santos Gomes (CPF XXX.026.715-XX), Ananias  Ferreira dos Santos (CPF  XXX.853.465-XX), Claudionor Moreira dos Santos (CPF XXX.586.265-XX), José Santiago dos Santos (CPF XXX.810.515-XX), José Serafim dos Santos (CPF XXX.843.275-XX), José Vieira dos Santos (CPF XXX.200.805-XX) José Virginio de Jesus (CPF XXX.873.235-XX) Justiniano José dos Santos (CPF XXX.848.045-XX), Myrtes Natalina de Miranda (CPF XXX.917.885-XX), Paulo Silva (CPF XXX.813.685-XX) e Rosival Santos (CPF XXX.798.025-XX)

13.1. Ministros presentes: Ana Arraes (Presidente), Augusto Nardes e Raimundo Carreiro (Relator).
13.2. Ministro-Substituto convocado: Augusto Sherman Cavalcanti.
13.3. Ministros-Substitutos presentes: Marcos Bemquerer Costa e André Luís de Carvalho.

RAIMUNDO CARREIRO

Transcrevo, como parte deste Relatório, com fundamento no inciso I do § 3º do art. 1º da Lei nº 8.443/92, a instrução de mérito elaborada por Auditora Federal de Controle Externo lotada na Secretaria de Fiscalização de Pessoal – Sefip (peça 23) : 
	
“INTRODUÇÃO
1.	Trata-se de atos de concessão ou alteração de aposentadoria de Adalberto dos Santos Gomes (CPF XXX.026.715-XX) , Ananias  Ferreira dos Santos (CPF XXX.853.465-XX) , Claudionor Moreira dos Santos (CPF XXX.586.265-XX) , Jose Santiago dos Santos (CPF XXX.810.515-XX) , Jose Serafim dos Santos (CPF XXX.843.275-XX) , Jose Vieira dos Santos (CPF XXX.200.805-XX) , Jose Virginio de Jesus (CPF XXX.873.235-XX) , Justiniano Jose dos Santos (CPF XXX.848.045-XX) , Myrtes Natalina de Miranda (CPF XXX.917.885-XX) , Paulo Silva (CPF XXX.813.685-XX) e Rosival Santos (CPF XXX.798.025-XX) , ex-servidores da Comissão Executiva do Plano da Lavoura Cacaueira.
2.	Os atos foram submetidos, para fim de registro, à apreciação do Tribunal de Contas da União (TCU) , de acordo com o art. 71, inciso III, da Constituição Federal. O cadastramento e a disponibilização ao TCU ocorreram por intermédio do Sistema de Apreciação e Registro de Atos de Admissão e Concessões, na forma dos arts. 2º, caput e incisos I a VI, e 4º, caput, da Instrução Normativa - TCU 78/2018.
HISTÓRICO
3.	O presente processo foi instruído em 2011, com proposta de legalidade dos atos (peça 15) .
4.	Ato contínuo, em despacho, o Ministro Relator determinou o sobrestamento do processo até o julgamento do TC Processo 034.062/2011-4, que trata de representação acerca do cálculo de proventos de aposentadoria pela média aritmética prevista no art. 40, § 3º, da Constituição Federal, na redação da Emenda Constitucional 41/2003. O referido julgamento ocorreu em 19/5/2015, com a prolação do Acórdão 1176/2015-TCU-Plenário, de relatoria do Ministro-Substituto André de Carvalho. Sendo assim, os presentes autos podem ser analisados novamente.
EXAME TÉCNICO
5.	Em relação aos atos de em nome de Claudionor Moreira dos Santos (CPF XXX.586.265-XX) e Myrtes Natalina de Miranda (CPF XXX.917.885-XX) , não se constatou quaisquer irregularidades. Destarte, os atos podem ser considerados legais e registrados.
6.	No que tange aos demais atos, todos apresentam contagem ponderada de tempo laborado em atividades insalubres.
7.	Sobre o assunto, registre-se que, no que se refere à contagem ponderada de tempo prestado em condições insalubres, o entendimento deste Tribunal, firmado no Acórdão 2008/2006-TCU-Plenário (de relatoria do Ministro Walton Alencar Rodrigues) , é no sentido de ser possível a contagem de tempo de serviço para concessão de aposentadoria estatutária com o aproveitamento de tempo especial prestado sob condições insalubres, perigosas ou penosas. Assim, o servidor público que exerceu, como celetista, no serviço público, atividades insalubres, penosas ou perigosas, em período anterior à vigência da Lei 8.112/1990, tem direito à contagem especial de tempo de serviço para efeito de aposentadoria. Portanto, a jurisprudência deste Tribunal somente ampara a contagem ponderada de tempo insalubre para fins de aposentadoria daqueles servidores que trabalharam nessas condições antes do advento da Lei 8.112/1990, enquanto estiveram vinculados ao regime celetista.
8.	Além disso, no Acórdão 911/2014-TCU-Plenário (de relatoria do Ministro Benjamin Zymler) , este Tribunal deixou assente que, mesmo observando os parâmetros do Acórdão 2008/2006-TCU-Plenário (de relatoria do Ministro Walton Alencar Rodrigues) , a contagem especial de tempo prestado em condições insalubres para servidores ocupantes de cargos de natureza estritamente administrativa (o que não é o caso do ato ora em comento) somente poderá ocorrer se estiver efetivamente demonstrada a existência de risco ou de agentes nocivos à saúde no local de trabalho, devidamente atestado por laudo pericial.
9.	Registre-se que os interessados ocuparam cargos de AUXILIAR OPERACIONAL AGROPECUARIA, AUXILIAR DE ARTIFICE, AUXILIAR OPERACIONAL DE SERVICOS DIVERSOS e SERVENTE, os quais não são cargos administrativos e possuem características intrínsecas de insalubridade. 
10.	Ante todo o exposto, as averbações podem ser consideradas corretas.
CONCLUSÃO
11.	Em razão do exposto e tendo em vista as análises realizadas nos atos de concessão de aposentadoria de Adalberto dos Santos Gomes (CPF XXX.026.715-XX) , Ananias  Ferreira dos Santos (CPF XXX.853.465-XX) , Claudionor Moreira dos Santos (CPF XXX.586.265-XX) , Jose Santiago dos Santos (CPF XXX.810.515-XX) , Jose Serafim dos Santos (CPF XXX.843.275-XX) , Jose Vieira dos Santos (CPF XXX.200.805-XX) , Jose Virginio de Jesus (CPF XXX.873.235-XX) , Justiniano Jose dos Santos (CPF XXX.848.045-XX) , Myrtes Natalina de Miranda (CPF XXX.917.885-XX) , Paulo Silva (CPF XXX.813.685-XX) e Rosival Santos (CPF XXX.798.025-XX) , esta Unidade Técnica considera que os atos em tela podem receber a chancela de legalidade e o registro por esta Egrégia Corte.
PROPOSTA DE ENCAMINHAMENTO
12.	Ante o exposto, e de conformidade com o preceituado no artigo 71, inciso III, da Constituição Federal de 1988 c/c os arts. 1º, inciso V, e 39, incisos I e II, da Lei 8.443/1992 e os artigos 1º, inciso VIII, 260, §§ 1º e 2º, do Regimento Interno do TCU, propõe-se:
	a) considerar LEGAL e conceder o registro dos atos iniciais de aposentadoria de Adalberto dos Santos Gomes (CPF: XXX.026.715-XX) , Ananias  Ferreira dos Santos (CPF: XXX.853.465-XX) , Claudionor Moreira dos Santos (CPF: XXX.586.265-XX) , Claudionor Moreira dos Santos (CPF: XXX.586.265-XX) , Jose Santiago dos Santos (CPF: XXX.810.515-XX) , Jose Serafim dos Santos (CPF: XXX.843.275-XX) , Jose Vieira dos Santos (CPF: XXX.200.805-XX) , Jose Virginio de Jesus (CPF: XXX.873.235-XX) , Justiniano Jose dos Santos (CPF: XXX.848.045-XX) , Myrtes Natalina de Miranda (CPF: XXX.917.885-XX) , Paulo Silva (CPF: XXX.813.685-XX) e Rosival Santos (CPF: XXX.798.025-XX) .”
2.	Ainda no âmbito da Sefip, o Sr. Diretor da 1ª Diretoria de Instrução de Atos de Pessoal externou sua concordância com o encaminhamento proposto pela Sr.ª Auditora Federal de Controle Externo (peça 24) . 
3.	Encaminhados os autos ao Ministério Público junto ao TCU, o eminente Procurador Rodrigo Medeiros de Lima exarou o seguinte Parecer (peça 26) :
	“Trata-se de atos de concessão de aposentadorias emitidos pela Comissão Executiva do Plano da Lavoura Cacaueira.
A Secretaria de Fiscalização de Pessoal (Sefip) , em pareceres uniformes, propôs a legalidade e registro de todos os atos (peças 23-24) .
Em relação ao ato de peça 7, que trata da concessão inicial da aposentadoria de Jose Santiago dos Santos, observa-se que o beneficiário faleceu em 31/10/2015, conforme consta no sistema CPF e no ato de pensão civil instituída por ele (peça 25, p. 1-4) . Existe, ainda, no nome do beneficiário, outro ato de aposentadoria, n. de controle 10148507-04-2013-000067-0, que foi considerado prejudicado por perda de objeto nos autos do TC Processo 016.892/2016-0 (peça 25, p. 5-8) .
Assim, em relação ao ato de peça 7, este representante do Ministério Público de Contas opina por considerá-lo prejudicado, por perda de objeto, nos termos do § 5º do art. 260 do Regimento Interno do TCU.
Quanto aos atos de Adalberto dos Santos Gomes, Ananias Ferreira dos Santos, Jose Serafim dos Santos, Jose Vieira dos Santos, Jose Virginio de Jesus, Justiniano Jose dos Santos, Paulo Silva e Rosival Santos, aposentados nos cargos de “auxiliar operacional agropecuária”, “auxiliar de artífice” e “auxiliar operacional de serviços diversos”, todos apresentam contagem ponderada de tempo laborado em atividades insalubres.
A Sefip, em sua instrução à peça 23, entendeu que os cargos dos interessados não são administrativos e possuem características intrínsecas de insalubridade e, deste modo, poderiam se utilizar da contagem ponderada de tempo laborado em atividades insalubres para atividade exercida sob o regime celetista, apresentando-se legais os atos.
Este representante do Ministério Público de Contas concorda com o entendimento da unidade técnica, exceto quanto ao ato de aposentadoria de José Vieira dos Santos (peça 9) , pelos motivos expostos a seguir.
Por meio do Acórdão 2008/2006-TCU-Plenário, o Tribunal de Contas da União inaugurou o entendimento de que o servidor público que exerceu, como celetista, no serviço público, atividades insalubres, penosas ou perigosas, no período anterior à vigência da Lei 8.112/90 tem direito à contagem especial de tempo de serviço para efeito de aposentadoria.
Porém, por meio do Acórdão 911/2014-TCU-Plenário, a Corte de Contas inaugurou a tese de que, mesmo observando os parâmetros do Acórdão 2008/2006-TCU-Plenário, a contagem especial de tempo prestado em condições insalubres para servidores ocupantes de cargos de natureza estritamente administrativa somente poderá ocorrer se estiver efetivamente demonstrada a existência de risco ou de agentes nocivos à saúde no local de trabalho, devidamente atestado por laudo pericial. Restou assim sumariada a referida deliberação:
PESSOAL. APOSENTADORIA. TEMPO DE ATIVIDADE INSALUBRE EXERCIDO ANTES DO ADVENTO DA LEI 8.112/1990. NECESSIDADE DE COMPROVAÇÃO DA CONDIÇÃO DE INSALUBRIDADE. SIMPLES PAGAMENTO INDISCRIMINADO DO ADICIONAL DE INSALUBRIDADE NÃO GERA DIREITO À CONTAGEM DO TEMPO DE ATIVIDADE ESPECIAL. CARGO DE NATUREZA EMINENTEMENTE ADMINISTRATIVA. NECESSIDADE DE APRESENTAÇÃO DE CERTIDÃO DO INSS, DA QUAL CONSTE A CONCESSÃO DO TEMPO DE ATIVIDADE INSALUBRE, UMA VEZ QUE SE REFERE A TEMPO PRESTADO JUNTO ÀQUELE REGIME DE PREVIDÊNCIA, O QUAL DEVERÁ COMPENSAR O REGIME PRÓPRIO DE PREVIDÊNCIA DOS SERVIDORES, NA PROPORÇÃO DOS ANOS DE CONTRIBUIÇÃO, NA FORMA DA LEI 9.796/1999. ALTERNATIVAMENTE, A TÍTULO DE RACIONALIDADE ADMINISTRATIVA, O ÓRGÃO PODERÁ ELE PRÓPRIO AVERBAR O TEMPO ESPECIAL, DESDE QUE AMPARADO EM LAUDO EMITIDO PELO MINISTÉRIO DO TRABALHO, OU DE PROFISSIONAL POR ELE CADASTRADO, QUE ATESTE AS CONDIÇÕES NAS QUAIS A ATIVIDADE DO SERVIDOR ERA EXERCIDA. ILEGALIDADE E NEGATIVA DE REGISTRO. DISPENSA DA DEVOLUÇÃO DOS VALORES INDEVIDAMENTE RECEBIDOS. DETERMINAÇÕES.
A despeito de a unidade instrutora ter entendido que o cargo de José Vieira dos Santos, qual seja, auxiliar operacional de serviços diversos, possui características intrínsecas de insalubridade, entendemos que, considerando sua natureza, não se pode presumir a existência de risco ou de agentes nocivos à saúde no local de trabalho. Cabe ressaltar que, por intermédio do Acórdão 3064/2019-TCU-Segunda Câmara, da relatoria do Ministro Augusto Nardes, o TCU considerou ilegal a contagem especial de tempo de serviço para efeito de aposentadoria para o cargo de “Auxiliar Operacional de Serviços Diversos”.
Assim, este representante do Ministério Público de Contas da União opina pela realização de diligência à Comissão Executiva do Plano da Lavoura Cacaueira, para que envie ao TCU laudo pericial e outros documentos que atestem a regularidade da averbação de tempo de serviço insalubre para as concessões da aposentadoria de Jose Vieira dos Santos. 
Não se pode olvidar que o ato questionado foi enviado ao TCU em 2010, portanto, há mais de cinco anos. Desse modo, considerando a possibilidade de apreciação do ato pela ilegalidade será necessária a realização de oitiva prévia do interessado, nos termos do entendimento firmado no Acórdão 587/2011-TCU-Plenário
Por fim, quanto aos demais atos de aposentadoria, acolhemos a proposta de legalidade e registro.”
                  
	É o Relatório.

Não há

Procurador Rodrigo Medeiros de Lima

PESSOAL. CONCESSÃO DE APOSENTADORIA. COMISSÃO EXECUTIVA DO PLANO DA LAVOURA CACAUEIRA (CEPLAC). LEGALIDADE DE NOVE ATOS. PERDA DE OBJETO DE UM ATO EM RAZÃO DO FALECIMENTO DO INTERESSADO. DESTAQUE DE UM ATO PARA AUTUAÇÃO EM PROCESSO APARTADO. DETERMINAÇÕES À SECRETARIA DE FISCALIZAÇÃO DE PESSOAL PARA QUE REALIZE DILIGÊNCIA À UNIDADE JURISDICIONADA DE MODO A ENVIAR AO TCU LAUDO PERICIAL E OUTROS DOCUMENTOS QUE ATESTEM A REGULARIDADE DA AVERBAÇÃO DE TEMPO DE SERVIÇO INSALUBRE. DETERMINAÇÃO DE OITIVA DO INTERESSADO, SEGUNDO O ENTEDIMENTO FIXADO NO ACÓRDÃO Nº 587/2011-TCU-PLENÁRIO. COMUNICAÇÃO.

APOSENTADORIA (APOS)

Secretaria de Fiscalização de Pessoal

Inicialmente, registro que atuo nos presentes autos por força do contido no art. 152 do Regimento Interno do TCU (RI/TCU) .	
2.	Trata-se de atos de concessão de aposentadoria de servidores inativos vinculados à Comissão Executiva do Plano da Lavoura Cacaueira (Ceplac) , com parecer do Controle Interno pela legalidade (peças 4 a 14 e 21) .
3.	Pelas razões contidas na instrução elaborada pela Secretária de Fiscalização de Pessoal (Sefip) , reproduzida por inteiro no Relatório que precede este Voto, acompanho a proposta da unidade técnica (peças 23 e 24) e o Parecer do Ministério Público que atua nesta Corte – MP/TCU (peça 26) quanto à legalidade dos atos de concessão de aposentadoria dos servidores inativos Adalberto dos Santos Gomes (peça 4) , Ananias Ferreira dos Santos (peça 5) , Claudionor Moreira dos Santos (peça 6) , José Serafim dos Santos (peça 8) , José Virginio de Jesus (peça 10) , Justiniano José dos Santos (peça 11) , Myrtes Natalina de Miranda (peça 12) , Paulo Silva (peça 13) e Rosival Santos (peça 14) , relativamente aos quais proponho os respectivos registros.
4.	Acolho, ademais, a proposta formulada no Parecer exarado pelo MP/TCU (peça 26) no que diz respeito a considerar prejudicado, por perda de objeto, o ato de aposentadoria de José Santiago dos Santos (peça 7) , em virtude de seu falecimento. De fato, conforme registro no Sistema Informatizado de Controle de Óbitos, o falecimento do interessado ocorreu em 31/10/2015 (Cartório de Registro Civil e Notas Santiago, Livro C23, folha 292, termo 11789) .
5.	Acompanho, de igual forma, o entendimento expresso pelo digno representante do MP/TCU em relação ao ato do interessado José Vieira dos Santos (peça 9) . Ao discordar da proposta de legalidade do ato oferecida pela unidade técnica, o Parquet fez as considerações que reproduzo abaixo (peça 26) :
“8.	Por meio do Acórdão 2008/2006-TCU-Plenário [relatado pelo ministro Walton Alencar Rodrigues], o Tribunal de Contas da União inaugurou o entendimento de que o servidor público que exerceu, como celetista, no serviço público, atividades insalubres, penosas ou perigosas, no período anterior à vigência da Lei 8.112/90 tem direito à contagem especial de tempo de serviço para efeito de aposentadoria.
Porém, por meio do Acórdão 911/2014-TCU-Plenário [relatado pelo ministro Benjamin Zymler], a Corte de Contas inaugurou a tese de que, mesmo observando os parâmetros do Acórdão 2008/2006-TCU-Plenário, a contagem especial de tempo prestado em condições insalubres para servidores ocupantes de cargos de natureza estritamente administrativa somente poderá ocorrer se estiver efetivamente demonstrada a existência de risco ou de agentes nocivos à saúde no local de trabalho, devidamente atestado por laudo pericial. Restou assim sumariada a referida deliberação:
PESSOAL. APOSENTADORIA. TEMPO DE ATIVIDADE INSALUBRE EXERCIDO ANTES DO ADVENTO DA LEI 8.112/1990. NECESSIDADE DE COMPROVAÇÃO DA CONDIÇÃO DE INSALUBRIDADE. SIMPLES PAGAMENTO INDISCRIMINADO DO ADICIONAL DE INSALUBRIDADE NÃO GERA DIREITO À CONTAGEM DO TEMPO DE ATIVIDADE ESPECIAL. CARGO DE NATUREZA EMINENTEMENTE ADMINISTRATIVA. NECESSIDADE DE APRESENTAÇÃO DE CERTIDÃO DO INSS, DA QUAL CONSTE A CONCESSÃO DO TEMPO DE ATIVIDADE INSALUBRE, UMA VEZ QUE SE REFERE A TEMPO PRESTADO JUNTO ÀQUELE REGIME DE PREVIDÊNCIA, O QUAL DEVERÁ COMPENSAR O REGIME PRÓPRIO DE PREVIDÊNCIA DOS SERVIDORES, NA PROPORÇÃO DOS ANOS DE CONTRIBUIÇÃO, NA FORMA DA LEI 9.796/1999. ALTERNATIVAMENTE, A TÍTULO DE RACIONALIDADE ADMINISTRATIVA, O ÓRGÃO PODERÁ ELE PRÓPRIO AVERBAR O TEMPO ESPECIAL, DESDE QUE AMPARADO EM LAUDO EMITIDO PELO MINISTÉRIO DO TRABALHO, OU DE PROFISSIONAL POR ELE CADASTRADO, QUE ATESTE AS CONDIÇÕES NAS QUAIS A ATIVIDADE DO SERVIDOR ERA EXERCIDA. ILEGALIDADE E NEGATIVA DE REGISTRO. DISPENSA DA DEVOLUÇÃO DOS VALORES INDEVIDAMENTE RECEBIDOS. DETERMINAÇÕES.
A despeito de a unidade instrutora ter entendido que o cargo de José Vieira dos Santos, qual seja, auxiliar operacional de serviços diversos, possui características intrínsecas de insalubridade, entendemos que, considerando sua natureza, não se pode presumir a existência de risco ou de agentes nocivos à saúde no local de trabalho. Cabe ressaltar que, por intermédio do Acórdão 3064/2019-TCU-Segunda Câmara, da relatoria do Ministro Augusto Nardes, o TCU considerou ilegal a contagem especial de tempo de serviço para efeito de aposentadoria para o cargo de “Auxiliar Operacional de Serviços Diversos”.
Assim, este representante do Ministério Público de Contas da União opina pela realização de diligência à Comissão Executiva do Plano da Lavoura Cacaueira, para que envie ao TCU laudo pericial e outros documentos que atestem a regularidade da averbação de tempo de serviço insalubre para as concessões da aposentadoria de Jose Vieira dos Santos. 
Não se pode olvidar que o ato questionado foi enviado ao TCU em 2010, portanto, há mais de cinco anos. Desse modo, considerando a possibilidade de apreciação do ato pela ilegalidade será necessária a realização de oitiva prévia do interessado, nos termos do entendimento firmado no Acórdão 587/2011-TCU-Plenário.”
6.	Desse modo, quanto ao ato de aposentadoria de José Vieira dos Santos (peça 9) , para o qual a unidade técnica também propõe a apreciação pela legalidade, alinho-me ao Parecer oferecido pelo Ministério Público, no sentido de que, previamente a sua apreciação, o ato seja destacado e autuado em processo apartado, para que se realize a diligência proposta à Ceplac e se promova, a seguir, caso permaneçam questionamentos quanto a sua legalidade, a oitiva do interessado — segundo o entendimento fixado no  Acórdão 587/2011-TCU-Plenário —, dado que o ato foi enviado a esta Corte em 19/8/2010, há mais de cinco anos, portanto (peça 9, p. 1) .
	Em razão do exposto, acolhendo parcialmente a proposição da Sefip e integralmente a oferecida pelo Ministério Público, manifesto-me por que o Tribunal aprove o acórdão que ora submeto à deliberação deste Colegiado. 
TCU, Sala das Sessões Ministro Luciano Brandão Alves de Souza, em 30 de julho de 2019.
RAIMUNDO CARREIRO 
Relator